# 请教陈版主一个关于融资租赁披露的问题，多谢！

提问人：281951217 时间：2020-08-19 13:33:08
2019 年 6 月上市公司的子公司融资租赁公司与上市公司母公司甲公司签订了以甲公司固定资产为标的物的《售后回租合同》。甲公司将其拥有的固定资产，出售给融资租赁公司后再租回。根据《售后回租合同》的规定，在租赁期内（ 2019 年 6 月至 2025 年 12 ）租赁物的所有权均属于融资租赁公司。同月，融资租赁公司与进出口银行签订了为上述《售后回租合同》融通资金的《借款合同》，借款总额 5 亿元，于 2019 年 6 月到款，截至 2020 年 6 月末待归还借款余额为4.98亿元。同月，融资租赁公司与进出口银行双方签订了《固定资产抵押合同》，对上述《借款合同》进行担保。抵押物为《售后回租合同》中的租赁标的物。抵押起始日为 2019 年 6 月 27 日、抵押期限为 72 个月。项目组认为，虽然《售后回租合同》中规定租赁期内，租赁物的所有权均属于融资租赁公司，但依据会计准则，融资租赁公司并不确认租赁物的账面价值。从会计准则角度出发租赁物实际归属于甲公司。故项目组认为，融资租赁公司向进出口银行的贷款，甲公司向其提供了担保。故在年度报告中的关联担保情况中披露了该关联担保事项。针对上述披露，上市公司财务部提出质疑，不认为甲公司提供了担保，无需在关联担保中披露，其质疑理由有如下两点： 1 、从物权法的角度，由于《售后回租合同》的中明确规定租赁期内标的物的所有权归属于融资租赁公司，故该质押标的物的所有权属于融资租赁公司。 2 、《机器设备抵押合同》的签约双方仅涉及融资租赁公司和进出口银行，不涉及甲公司，故与甲公司无关。针对上述问题，该固定资产抵押是否属于关联方担保事项，是否需要披露？望陈版主，不吝赐教，感谢！

回答人：chenyiwei
站在上市公司合并报表层面，可以理解为该交易就是以上市公司（甲公司）的机器设备为租赁公司的借款提供担保，但借款所获得的资金实际上是由上市公司使用。
由于在合并报表层面，母子公司是作为一个整体的，两者之间的交易和往来已被抵销，故不属于关联交易的披露范围；且母公司从子公司获得的融资金额大于等于子公司从外部获得借款的金额，因此实质上更接近于上市公司以自身资产为抵押获取借款，建议在合并报表附注的短期/长期借款项目中披露该抵押事实，并将相关设备作为所有权受限制的资产披露。

提问人：281951217 时间：2020-08-21 12:04:00
陈版主，我之前的表达并不清晰，表达的有些歧义。
我指的上市公司母公司甲公司，是合并范围之外上市公司的母公司（这里简称“集团公司”）。
我指的上市公司指的是，合并范围之内的（这里简称“股份公司”）。
现在的问题就是，股份公司的子公司融资租赁公司和集团公司达成了售后回租协议，按照协议约定在租赁期内标的所有权归属于融资租赁公司，但是基于会计准则，融资租赁公司作为出租方，账面是不会确认协议标的并入账的，而标的的账面价值则会在集团的账面体现。所以项目组提出来的意见是，基于实质重于形式的原则，集团公司用自己账面的固定资产为股份公司提供了抵押，故项目组认为在关联方担保披露时需要披露该抵押的情况。但股份公司法务部及董秘则提出，基于协议规定、基于物权法，在租赁期内标的的所有权归属于融资租赁公司，且《抵押合同》的签订双方经为融资租赁公司及银行，不涉及集团公司，所以融资租赁公司用所有权归属于自己的固定资产来抵押，从而获得自己的银行贷款，并不算关联方担保。故不同意，项目组披露集团公司为其担保的事项。问题就是，这种情况下，关联担保是否需要披露？
项目组现在想出来的折中的办法是，关联担保处将该事项删除，但由于融资租赁公司会收取集团公司的租金，所以在披露的时候会披露关联方交易，在关联方交易的下方详细披露，公司该笔交易及涉及到的银行担保抵押物的情况，然后在受限资产那边披露，为何有抵押借款，却无抵押物的说明。
求教，项目组的上述折中办法是否可行？ 万分感激，谢谢陈版主在百忙之中的回复，谢谢

回答人：chenyiwei
也可以。关键要将整个交易安排、各方的权利义务等充分、完整、全面披露清楚，避免不完整的信息造成误导。